---
title: "Analiza przyczyn karłowacenia śledzi oceanicznych wyławianych w Europie"
author: "Tomasz Jankowiak"
date: "`r Sys.Date()`"
output: 
  html_document: 
    toc: yes
    toc_float: yes
    keep_md: yes
---

```{r setup, include=FALSE}
knitr::opts_chunk$set(echo = TRUE)
```

Poniższy raport przedstawia analizę danych dotyczących połowów śledzi oceanicznych w Europie na przestrzeni ostatnich kilkudziesięciu lat, w których zaobserwowany został spadek ich rozmiaru. Posiadając informacje, m.in. o występowaniu wybranych gatunków planktonu, wielkości i natężeniu połowów czy warunkach środowiska, udało się przeanalizować wpływ poszczegołnych atrybutów na długość śledzia oraz wyznaczyć model regresji, który na podstawie najsilniej skorelowanych własności jest w stanie przewidzieć rozmiar tych ryb. W wyniku przeprowadzonych badań udało się dojść do wniosku, że najbardziej na śledzie wpływają:

* natężenie połowów w regionie (*fbar*), 
* dostępność planktonu (zagęszczenie widłonogów gat. 1, *lcop1*),
* temperatura powierzchni wody (*sst*),

gdzie ta ostatnia charakterystyka okazała się mieć największy wpływ. 

## Biblioteki R

```{r libraries, warning=FALSE, message=FALSE}
library(dplyr)
library(tidyverse)
library(ggplot2)
library(plotly)
library(reshape2)
library(corrplot)
library(caret)
set.seed(23)
```

## Wczytanie danych

```{r data, cache=TRUE}
herrings_raw <- read.csv('sledzie.csv', na.strings = "?")
```

## Dostosowanie zbioru danych

Na zbiorze danych zostały przeprowadzone operacje wyznaczenia roku poszczególnych wpisów oraz wyczyszczenia danych pustych.
Rok wyznaczono na podstawie atrybutu opisującego roczny narobek (*recr*). Założono, że dla kolejnych lat wartość ta jest unikalna, a poszczególne jej wartości występują w zbiorze w porządku chronologicznym - od najstarszego do najmłodszego połowu. W ten sposób uzyskano 52 unikalne lata połowów śledzi.
Wartości puste natomiast obliczone zostały jako wartość średnia atrybutu w danym roku połowu.

```{r data_adjustment_and_cleanup, cache=TRUE}
ordered_recr = c()
years_in_order = c()

for (i in 1:nrow(herrings_raw)) {
  data_row <- herrings_raw[i,]
  if (data_row$recr %in% ordered_recr) {
    years_in_order <- append(years_in_order, which(ordered_recr == data_row$recr))
  } else {
    ordered_recr <- append(ordered_recr, data_row$recr)
    years_in_order <- append(years_in_order, length(ordered_recr))
  }
}

herrings <- herrings_raw %>%
              select(-X) %>%
              add_column(year = years_in_order) %>% 
              group_by(year) %>%
              mutate_at(vars(-group_cols()), list(~ ifelse(is.na(.), mean(., na.rm=TRUE), .))) %>%
              ungroup()
```

## Podsumowanie zbioru i analiza wartości atrybutów

Analizowany zbiór składa się z `r nrow(herrings)` wierszy oraz `r ncol(herrings)` atrybutów.
Rozkład poszczególnych atrybutów prezentuje się następująco:

```{r sumarry}
knitr::kable(summary(herrings[,1:8]))
knitr::kable(summary(herrings[,9:16]))
```

```{r histograms, message=FALSE, fig.height=10}
attributes <- herrings %>% select(-c(xmonth, year)) %>% melt()
ggplot(attributes, aes(x = value)) + 
  facet_wrap(~variable, scales="free", ncol = 3) +
  geom_histogram() + 
  theme_bw()
```

## Korelacja między atrybutami
```{r correlation, fig.width=15, fig.height=15}
attributes_correlation <- herrings %>% select(-year) %>% cor() %>% round(2)
corrplot(attributes_correlation, 
         method = 'color',
         type = 'lower',
         diag = FALSE,
         order = 'hclust',
         addCoef.col = 'black',
         tl.cex = 2)
```
Na podstawie wykresu korelacji między własnościami charakteryzującymi połów śledzi udało się wyznaczyć 5 z nich, które najsilniej korelują z długością:

* fbar 0.25,
* lcop1 0.24,
* chel1 0.22 
* sst -0.45,
* nao -0.26,

Jednak chel1 odrzucono, ponieważ koreluje on silnie z lcop1. 

## Rozmiar śledzi w czasie

```{r length_over_time}
avg_length_by_year <- herrings %>% 
  select(length, year) %>%
  group_by(year) %>% 
  summarize(avg_length = mean(length))

length_plot <- ggplot(avg_length_by_year, aes(x = year)) + 
  geom_point(aes(y = avg_length, color = 'średnia długość')) +
  layer(
    data = herrings, 
    mapping = aes(x = year, y = length, color = 'trend'), 
    stat='smooth', 
    params=list(
      method='glm',
      formula= y~poly(x,2)),
    geom = 'smooth',
    position = position_identity()) + 
  scale_color_manual(name = '', values = c('black', 'blue')) +
  labs(x = 'Rok', y = 'Długość śledzia') +
  theme_bw()
ggplotly(length_plot)
```

## Przewidywanie rozmiaru śledzia

W celu znalezienia modelu regresji do przewidywania długości śledzia oceanicznego użyto dwóch metod oraz atrybutów wyznaczonych wcześniej przy użyciu wykresu korelacji.

### Regresja liniowa:
```{r prediction_linear_regression}
training_idx <- createDataPartition(y = herrings$length, p = 0.8, list = F)
herrings_training <- herrings[training_idx, ]
herrings_testing <- herrings[-training_idx, ]

ctrl <- trainControl(method = 'repeatedcv', number = 2, repeats = 5)
linear_regression_model <- train(length ~ fbar + lcop1 + sst + nao,
                                 data = herrings_training,
                                 method = 'lm',
                                 trControl = ctrl,
                                 preProc = c('center', 'scale'))
linear_regression_prediction <- predict(linear_regression_model, newdata = herrings_testing)
print(linear_regression_model)
linear_regression_rmse <- sqrt(sum((linear_regression_prediction - herrings_testing$length)^2) / length(herrings_testing$length))
linear_regression_rsquared <- cor(linear_regression_prediction, herrings_testing$length) ^ 2
```

* RMSE: `r linear_regression_rmse`
* R^2: `r linear_regression_rsquared`

### Random forest  
```{r prediction_random_forest, warning=FALSE}
#rfGrid <- expand.grid(mtry = 5:30)
rfGrid <- expand.grid(mtry = 18)
random_forest_model <- train(length ~ fbar + lcop1 + sst + nao,
                             data = herrings_training,
                             method = 'rf',
                             trControl = ctrl,
                             preProc = c('center', 'scale'),
                             tuneGrid = rfGrid, 
                             ntree = 100)
random_forest_prediction <- predict(random_forest_model, newdata = herrings_testing)
print(random_forest_model)
random_forest_rmse <- sqrt(sum((random_forest_prediction - herrings_testing$length)^2) / length(herrings_testing$length))
random_forest_rsuqred <- cor(random_forest_prediction, herrings_testing$length) ^ 2
```

* RMSE: `r random_forest_rmse`
* R^2: `r random_forest_rsuqred`

## Analiza znalezionego modelu regresji
```{r var_imp}
ggplot(varImp(random_forest_model, scale = F)) + 
  labs(x = 'Atrybut', y = 'Ważność') + 
  theme_bw()
```

Okzauje się, że największy wpływ na długość śledzia oceanicznego wyławianego w Europie ma temperatura powierzchni wody. Znaczenie ma również natężenie połowów w poszczególnych regionach oraz dostępność planktonu. Stopniowo rosnąca temperatura wody, spowodowana na przykład działalnością człowieka, czy efektem cieplarnianym i coraz gęstsze połowy, wynikające z rosnącego popytu na wszelkie produkty rybne, niestety wpływają negatywnie na te stworzenia i przyczyniają się do zmniejszania ich rozmiaru. 
